臺灣臺北地方法院刑事判決　　　　　　　 96年度易字第444號
公　訴　人　臺灣臺北地方法院檢察署檢察官
被　　　告　乙○○
　　　　　　　　　　　樓
　　　　　　丁○○
共　　　同
選任辯護人　邱俊哲律師
上列被告等因偽造文書案件，經檢察官提起公訴（九十五年度偵
續字第七一八號），本院判決如下：
    主  文
乙○○連續明知為不實之事項而使公務員登載於職務上所掌之公
文書，足以生損害於公眾及他人，處有期徒刑壹年貳月。
丁○○連續明知為不實之事項而使公務員登載於職務上所掌之公
文書，足以生損害於公眾及他人，處有期徒刑壹年肆月。
    事  實
一、丁○○、乙○○為林廖紅柚之子女，林廖紅柚於民國七十八
    年二月二十日，由其夫林水枝為代理人，與丙○○○、林張
    麥花、蔡玉珠簽訂不動產買賣契約書，將其所有坐落於臺北
    縣新店市○○○○段一○六、一○八、一○九、一一○、一
    一五、一一六之二、一一八、二○一、二○二、一○七、一
    一四、一一八之五、一一八之六、一九二、一九八、二○三
    、二○八地號等十七筆土地以總價新臺幣（下同）五千一百
    二十九萬七千六百元出售予丙○○○等三人，並收受價款；
    嗣林廖紅柚於七十八年二月二十七日死亡，一○七、一一四
    、一一八之五、一一八之六、一九二、一九八、二○三、二
    ○八地號等八筆土地因非屬林廖紅柚之特有財產，依當時民
    法親屬編之規定，直接更名為其夫林水枝所有，再移轉登記
    予丙○○○等三人指定之林張麥花、林義忠等人，如附表編
    號一至五所示一○六、一○八、一○九、一一○、一一五、
    一一六之二、一一八、二○一、二○二地號等九筆土地，則
    由丁○○、乙○○及其他繼承人於八十年十月三日辦妥繼承
    登記，領取土地所有權狀連同印鑑證明交付予丙○○○，因
    丙○○○等三人無法取得自耕能力證明故未辦理所有權移轉
    登記。詎丁○○、乙○○明知如附表編號一至五所示一○六
    、一○八、一○九、一一○、一一五、一一六之二、一一八
    、二○一、二○二地號等九筆土地之所有權狀已連同其二人
    印鑑證明交付予丙○○○，並未遺失，竟分別基於使公務員
    登載不實之概括犯意，丁○○連續於八十九年一月二十五日
    、八十九年七月十二日、九十年二月一日，乙○○連續於八
    十九年十二月十九日、九十年一月三十一日（起訴書誤載為
    九十年一月三十日），以如附表編號一至五所示土地所有權
    狀不慎遺失為由，向臺北縣新店地政事務所申請書狀補發，
    致使不知情之承辦公務員，將上開九筆土地遺失補發之不實
    事項登載於如附表編號一至五所示職務上所掌之公文書內，
    足生損害於地政機關對於土地所有權狀核發管理之正確性及
    陳林舜玉、林張賣花、蔡玉珠（丁○○、乙○○分別使公務
    員登載不實之時間及行為內容均詳見附表）。
二、案經陳林舜玉訴由臺北縣政府警察局新店分局報請臺灣臺北
    地方法院檢察署檢察官偵查起訴。
    理  由
一、經查，林廖紅柚於七十八年二月二十日，由其夫林水枝為代
    理人，與丙○○○、林張麥花、蔡玉珠簽訂不動產買賣契約
    書，將其所有坐落於臺北縣新店市○○○○段一○六、一○
    八、一○九、一一○、一一五、一一六之二、一一八、二○
    一、二○二、一○七、一一四、一一八之五、一一八之六、
    一九二、一九八、二○三、二○八地號等十七筆土地以總價
    五千一百二十九萬七千六百元出售予告訴人丙○○○等三人
    ，並收受價款，嗣林廖紅柚於七十八年二月二十七日死亡後
    ，一○七、一一四、一一八之五、一一八之六、一九二、一
    九八、二○三、二○八地號等八筆土地已分別於七十八年三
    月二十四日、七十九年一月十一日移轉登記予告訴人丙○○○等三人所指定之林張麥花、林義忠等人，被告丁○○、被
    告乙○○及其他繼承人就如附表編號一至五所示一○六、一
    ○八、一○九、一一○、一一五、一一六之二、一一八、二
    ○一、二○二地號等九筆土地另於八十年十月三日辦理繼承
    登記並領取土地所有權狀，被告丁○○後於八十九年一月二
    十五日、八十九年七月十二日、九十年二月一日，被告乙○○則於八十九年十二月十九日、九十年一月三十一日，以如
    附表編號一至五所示土地所有權狀不慎遺失為由，向臺北縣
    新店地政事務所申請書狀補發，承辦公務員因而將上開九筆
    土地遺失補發之事項登載於如附表編號一至五所示職務上所
    掌之公文書內等情，業被告丁○○、乙○○於本院審理中坦
    承不諱，並有如附表編號一至五所示一○六、一○八、一○
    九、一一○、一一五、一一六之二、一一八、二○一、二○
    二地號等九筆土地登記謄本（見偵一卷第五至二七頁）、不
    動產買賣契約書（見偵一卷第六六至七一頁）、買賣土地價
    金支票（見偵一卷第七二至七四頁）、臺北縣新店地政事務
    所九十五年六月八日北縣店地登字第○九五○○○七二八三
    號函附如附表編號一至五所示土地登記申請書、切結書、臺
    北縣新店地政事務所書狀補發案件公告通知稿等土地登記申
    請資料（見偵一卷第一九三至二三一頁）及臺北縣新店地政
    事務所九十六年五月十日北縣店地登字第○九六○○○六○
    二八號函附一○七、一一四、一一八之五、一一八之六、一
    九二、一九八、二○三、二○八地號等八筆土地登記謄本（
    見本院卷第一七九至二一七頁）等資料附卷足憑；而林廖紅
    柚於七十八年二月二十七日死亡後，被告丁○○、乙○○及
    林廖紅柚其餘繼承人於八十年十月三日就如附表編號一至五
    所示一○六、一○八、一○九、一一○、一一五、一一六之
    二、一一八、二○一、二○二地號等九筆土地辦妥繼承登記
    並領取土地所有權狀，被告丁○○、乙○○之印鑑證明連同
    上揭九筆土地之土地所有權狀即交由告訴人丙○○○保管迄
    今等情，業據告訴人丙○○○提出臺北市大安區戶政事務所
    七十八年九月二十九日被告丁○○印鑑證明（見偵二卷第八
    頁）、臺北縣警察局新店市戶政事務所七十八年九月二十九
    日被告乙○○印鑑證明（見偵二卷第九頁）、被告丁○○所
    有之如附表編號一至五所示一○六、一○八、一○九、一一
    ○、一一五、一一六之二、一一八、二○一、二○二地號等
    九筆土地所有權狀（見偵二卷第十至十八頁）及被告乙○○
    所有之如附表編號一至五所示一○六、一○八、一○九、一
    一○、一一五、一一六之二、一一八、二○一、二○二地號
    等九筆土地所有權狀（見偵二卷第十九至二七頁）等資料附
    卷足憑，堪認告訴人指稱被告丁○○、乙○○並未遺失上揭
    土地所有權狀，然以遺失為由聲請補發權狀，而使臺北縣新
    店地政事務所承辦人員將渠等遺失所有權狀申請補發之不實
    事項登載於如附表編號一至五所示職務上所掌公文書等情，
    堪以採信。訊據被告丁○○、乙○○均矢口否認有何公訴人
    所指使公務員登載不實犯行，辯稱：伊二人就父親林水枝代
    理母親林廖紅柚簽訂不動產買賣契約書，將林廖紅柚所有坐
    落於臺北縣新店市○○○○段一○六、一○八、一○九、一
    一○、一一五、一一六之二、一一八、二○一、二○二、一
    ○七、一一四、一一八之五、一一八之六、一九二、一九八
    、二○三、二○八地號等十七筆土地出售予告訴人丙○○○
    等三人一事並未參與，於簽約時亦無在場，自無從得悉此事
    ，伊二人係因父親林水枝告知辦理繼承登記需提出印鑑證明
    ，分別在七十八年六月五日、九月二十九日前往臺北縣新店
    地政事務所、臺北市大安戶政事務所申請印鑑證明，並將所
    請領之印鑑證明交付予父親林水枝，要與買賣土地無涉，如
    附表編號一至五所示一○六、一○八、一○九、一一○、一
    一五、一一六之二、一一八、二○一、二○二地號等九筆土
    地辦妥繼承登記後，伊二人之土地所有權狀均交由父親林水
    枝保管，伊二人於八十九、九十年間因個人財務問題需使用
    上揭九筆土地所有權狀，當時伊父親身體狀況不佳，神智不
    清，伊二人遍尋無著，始分別依法定程序申報土地所有權狀
    遺失並申請補發，伊二人就使公務員登載不實一節並無直接
    故意云云。惟查：
  (一)證人即代理告訴人丙○○○處理上揭土地買賣事宜之戊○○
    於本院審理中結證稱本件土地買賣係由伊代理妻子即告訴人
    丙○○○全權處理，土地過戶事宜係交由代書庚○○處理，
    在臺北市○○路○段一○八號一樓庚○○代書事務所進行簽
    約簽約當時，代書庚○○及見證人甲○○（原名林孝雄，於
    九十一年七月八日改名甲○○，下稱甲○○）均有在場，林
    水枝代理其妻即出賣人林廖紅柚到場，被告丁○○當時有陪
    同林水枝到場簽約等情屬實（見本院卷第四二至五一頁），
    經核與證人即系爭土地買賣契約見證人甲○○於本院審理中
    證稱本件土地賣買係由伊介紹成交，並由伊擔任簽約見證人
    ，簽約當時戊○○、林水枝均有到場，林水枝係由其子即被
    告丁○○陪同到場簽約等情相符（見本院卷第五三至五九頁
    ），另證人即負責本件土地買賣過戶之代書庚○○亦於本院
    結證稱本件土地買賣過戶及林廖紅柚繼承人辦理土地繼承登
    記均係由伊處理，當時土地登記代理人並無資格限制，伊為
    節省稅金，於林廖紅柚繼承人辦理土地繼承登記時，以父親
    楊保生名義遞送土地登記申請書，本件土地買賣契約條文係
    由伊負責草擬，簽約當時戊○○、林水枝及被告丁○○均有
    到場等情屬實（見本院卷第六十、六一、六八頁），堪認被
    告丁○○於買賣雙方在七十八年二月二十日簽訂上揭土地買
    賣契約當時，確有陪同林水枝到場簽約，是被告丁○○就如
    附表編號一至五所示一○六、一○八、一○九、一一○、一
    一五、一一六之二、一一八、二○一、二○二地號等九筆土
    地業已出售予告訴人丙○○○等人一事顯已知情，其辯稱伊
    就土地買賣一節全無所悉云云，顯係事後卸責推諉之詞。
  (二)證人庚○○於本院結證稱上揭土地買賣契約簽定後，林廖紅
    柚隨即於七十八年二月二十七日過世，一○七、一一四、一
    一八之五、一一八之六、一九二、一九八、二○三、二○八
    地號等八筆土地非屬妻因自耕取得所有權之耕地，依內政部
    就夫妻聯合財產制所為函釋，非屬林廖紅柚之特有財產，直
    接更名為林廖紅柚之夫林水枝所有，再移轉登記予告訴人丙○○○所指定之人，其餘土地即如附表編號一至五所示一○
    六、一○八、一○九、一一○、一一五、一一六之二、一一
    八、二○一、二○二地號等九筆土地，因屬妻因自耕取得所
    有權之耕地，係林廖紅柚之特有財產，需先由林廖紅柚繼承
    人辦理繼承登記，再移轉登記予告訴人丙○○○所指定之人
    ，林廖紅柚之繼承人於八十年十月三日完成該九筆土地繼承
    登記後，已將土地所有權狀連同印鑑證明全部交予告訴人丙○○○保管等情明確（見本院卷第六一至七四頁），核與內
    政部六十六年六月六日臺內地字第五八三二七四號函釋：「
    聯合財產中非妻之原有財產或特有財產，而以妻名義登記之
    不動產變更為夫名義，應以更名登記方式辦理登記。聯合財
    產中，以妻名義登記之不動產，除妻之原有財產或特有財產
    外，依民法第一千十七條第二項之規定，應屬夫所有，如變
    更為夫名義時，僅係登記名義之變更，尚非所有權之移轉，
    應准以更名登記方式辦理登記。」及六十四年十月十五日臺
    內地第六五一○五八號函釋：「妻因自耕取得耕地所有權，
    依照民法第一千十三條第一、二項規定屬於妻之特有財產。
    妻死亡後依照同法第一千十六條但書及本部六十三年六月六
    日臺內地字第五八三二七四號函意旨，不得以更名登記方式
    變更為夫名義所有。」意旨相符（見本院卷第二二四頁），
    且經本院依職權調閱一○七、一一四、一一八之五、一一八
    之六、一九二、一九八、二○三、二○八地號等八筆土地之
    土地登記簿核對無誤，上揭土地確已於七十八年三月二十四
    日、七十九年十一月十一日分別移轉登記予林張麥花、林義
    忠等人，有臺北縣新店地政事務所九十六年五月十日北縣店
    地登字第○九六○○○六○二八號函附上揭土地登記簿資料
    附卷足憑（見本院卷第一七九至二一七頁），堪認林廖紅柚
    於七十八年二月二十七日過世後，一○七、一一四、一一八
    之五、一一八之六、一九二、一九八、二○三、二○八地號
    等八筆土地於被告丁○○、乙○○等繼承人辦理繼承登記前
    ，已先行更名為林廖紅柚之夫林水枝所有，再移轉登記予告
    訴人丙○○○所指定之人，其餘土地即如附表編號一至五所
    示一○六、一○八、一○九、一一○、一一五、一一六之二
    、一一八、二○一、二○二地號等九筆土地，因係屬林廖紅
    柚之特有財產，需先由林廖紅柚繼承人辦理繼承登記，始得
    移轉登記予告訴人丙○○○所指定之人，被告丁○○、乙○○及林廖紅柚其餘繼承人遂於完成該九筆土地繼承登記後，
    先將該九筆土地之所有權狀連同印鑑證明交予告訴人丙○○○保管。
  (三)臺北縣稅捐稽徵處於因認林廖紅柚之繼承人於七十八年十月
    二十四日申報林廖紅柚遺產稅時，漏報二○八地號土地及垂
    發興業股份有限公司股份，於八十年五月二十一日以八十北
    縣稅法遺字第一三—二六號審查書移送本院裁處罰鍰，經本
    院於八十年七月十二日以八十年度財遺贈字第一四九號裁定
    被告丁○○、乙○○及林廖紅柚其餘繼承人，罰鍰四百八十
    二萬元，上揭裁定於八十年七月十九日送達被告丁○○臺北
    市○○○路○段一九三號之三住處、被告乙○○臺北縣新店
    市○○路○段三十巷一弄十號三樓住處並經被告丁○○、乙○○簽收，林水枝隨後於八十年七月二十六日提出抗告，本
    院因而於八十年八月二十日以八十年度財遺贈字第一四九號
    裁定撤銷原裁定，該撤銷裁定復於八十年九月二日送達被告
    丁○○臺北市○○○路○段一九三號之三住處、八十年九月
    十九日被告乙○○臺北縣新店市○○路○段三十巷一弄十號
    三樓住處並經被告丁○○、乙○○簽收，並有臺北縣稅捐稽
    徵處八十年五月二十一日以八十北縣稅法遺字第一三—二六
    號審查書（見八十年度財遺贈第一四九號卷第一頁）、本院
    八十年七月十二日八十年度財遺贈字第一四九號裁定暨送達
    證書（見八十年度財遺贈第一四九號卷第二十、二一、二四
    、二八頁）、抗告狀（見八十年度財遺贈第一四九號卷第三
    一至四三頁）、本院八十年八月二十日以八十年度財遺贈字
    第一四九號裁定暨送達證書（見八十年度財遺贈第一四九號
    卷第五四、五五、五八、六六頁）附卷可憑，並經本院依職
    權調閱本院八十年度財遺贈第一四九號卷宗核對無誤，是認
    被告丁○○、乙○○二人就其父親林水枝於申報林廖紅柚遺
    產稅時，將二○八地號土地排除於林廖紅柚遺產範圍之外一
    情，應已知悉。按「繼承因被繼承人死亡而開始。繼承人自
    繼承開始時，除本法另有規定外，承受繼承人財產上之一切
    權利義務，但權利義務專屬於被繼承人本身者，不在此限」
    ，民法第一千一百四十七條、第一千一百四十八條訂有明文
    ，是被繼承人於死亡時所有財產範圍，非但攸關繼承人個人
    自身利益，且繼承人如就被繼承人死亡時之財產為不實申報
    ，依遺產及贈與稅法第四十三條、第四十四條、第四十五條
    之規定，將遭裁處高額罰鍰，繼承人對此絕無可能漠不關心
    ，二○八地號於七十八年二月二十七日林廖紅柚過世時原登
    記為林廖紅柚所有，係於七十九年一月十一日始因買賣移轉
    登記予告訴人陳林舜玉所指定之林義忠，有臺北縣新店地政
    事務所九十六年五月十日北縣店地登字第○九六○○○六○
    二八號函附二○八地號土地登記謄本（見本院卷第一八七頁
    ）在卷足證，斯時被告丁○○、乙○○之父親依然健在，有
    林水枝個人除戶資料查詢結果在卷足憑（見九十五年度偵續
    字第七一八號卷第九十頁）附卷可參，衡以系爭十九筆土地
    於七十八年間買賣價金為五千一百二十九萬七千六百元，價
    值甚高，被告丁○○、乙○○斷無可能未向父親林水枝詢問
    二○八地號移轉登記予林義忠之緣由，是認被告乙○○、丁○○就二○八號土地連同林廖紅柚所有其餘十六筆土地已於
    七十八年二月二十日一併出售予告訴人丙○○○等情，且已
    將部分土地移轉登記予告訴人丙○○○所指定之人一節依應
    係知情，其二人空言否認，顯有違常情，未足採信。
  (四)被告丁○○、乙○○另辯稱係因父親林水枝告知辦理繼承登
    記需提出印鑑證明，始將所請領之印鑑證明交付予父親林水
    枝云云。惟查，臺灣地區光復後申請繼承登記，需檢附申請
    人印鑑證明之情形，參照土地登記規則第三十九條、第四十
    一條、第四十四條、第一百十九條等規定，限於向其他繼承
    人表示拋棄繼承或遺產分割時，應附繼承人印鑑證明（繼承
    拋棄書或遺產分割協議書經法院公證者免附繼承人印鑑證明
    ）、法定代理人或監護人代為拋棄或協議分割時，應附其印
    鑑證明及親屬會議同意處分文件，同意者應附印鑑證明，有
    臺北縣新店地政事務所九十六年五月十日北縣店地登字第○
    九六○○○六○二八號函在卷可憑（見本院卷第一七九、一
    八○頁）；然本件被告丁○○、乙○○並無拋棄繼承或協議
    分割遺產，自無提出印鑑證明之必要，參以被告丁○○係於
    七十八年九月二十九日前往臺北市大安區戶政事務所申辦印
    鑑證明，被告乙○○則係於七十八年九月二十九日前往臺北
    縣新店戶政事務所請領印鑑證明，業經本院向臺北市大安區
    戶政事務所、臺北縣新店市戶政事務所查證屬實，有臺北縣
    新店市戶政事務所九十六年四月十二日北縣店戶字第○九六
    ○○○二八四九號函附被告乙○○印鑑證明申請書（見本院
    卷第三四至三八頁）及臺北市大安區戶政事務所九十六年五
    月四日北市安戶字第○九六三○七九八九○○號函附被告丁○○印鑑登記申請書（見本院卷第一四一、一四二頁）附卷
    足憑，而被告丁○○、乙○○於林廖紅柚申報遺產稅一案，
    除於七十八年三月一日與林廖紅柚其餘六名繼承人共同提出
    繼承系統表外（見本院卷第一七一頁），未再以渠二人名義
    出具任何文件，遺產稅申報相關文件均委由父親林水枝具名
    提出，且被告丁○○、乙○○於上揭繼承系統表所蓋用「丁○○」、「乙○○」印文，亦非上揭印鑑證明之「丁○○」
    、「乙○○」印文，復經本院依職權向臺北縣新店市公所調
    閱林廖紅柚遺產稅申報案卷核對無誤，有臺北縣新店市公所
    九十六年五月七日北縣店財字第○九六○○一七七三七號函
    附林廖紅柚遺產稅申報案卷附卷足憑（見本院卷第一四三至
    一七七頁），又被告丁○○、乙○○二人請領印鑑證明前，
    林廖紅柚所有之一九二、一九八、二○三地號等三筆土地於
    七十八年三月二十四日因上揭土地買賣契約已先行移轉登記
    予林張麥花，故於申報林廖紅柚遺產稅時未將該三筆土地列
    入遺產範圍，益徵被告丁○○、乙○○對上揭土地買賣契約
    應係知情，綜上足認被告丁○○、乙○○辯稱係為辦理繼承
    登記而請領印鑑證明云云，顯與事實不符，不足採信，渠二
    人於請領證明印鑑證明時，應已知悉係為辦理如附表編號一
    至五所示一○六、一○八、一○九、一一○、一一五、一一
    六之二、一一八、二○一、二○二地號等九筆土地所有權之
    移轉登記而請領印鑑證明。
  (五)按土地係具有相當價值之不動產，市場交易價額極高，土地
    所有權狀係攸關土地交易處分之重要證明文件，如因不慎滅
    失請補發，需檢附相關證明文件，並經地政機關公告，公告
    期滿無人提出異議，使得補發，程序冗長繁複，衡情一般土
    地所有權人就土地所有權狀莫不謹慎保管，未敢大意。被告
    丁○○、乙○○雖辯稱伊二人之土地所有權狀均交由父親林
    水枝保管，伊事後遍尋無著，始依法定程序申報土地所有權
    狀遺失並申請補發云云；惟查，被告丁○○、乙○○於八十
    年十月三十日完成繼承登記，已成為如附表編號一至五所示
    一○六、一○八、一○九、一一○、一一五、一一六之二、
    一一八、二○一、二○二地號等九筆土地之所有權人，被告
    丁○○、乙○○如將上揭九筆土地所有權狀全數交父親林水
    枝保管，渠等於八十九年一月間、十二月間發覺其二人所有
    之二○二地號土地所有權狀不慎遺失後，理應向負責保管所
    有權狀之父親林水枝詢問其餘八筆土地所有權狀之下落，一
    併處理，以確保其權益，焉有置之不理，事後再以遺失為由
    分批向地政機關聲請補發其餘八筆土地所有權狀之理？此舉
    再再違反常情，要難採信。
  (六)綜上所述，被告丁○○、乙○○所為辯解，顯違常情，難以
    採信，本件事證明確，被告丁○○、乙○○明知為不實之事
    項，而使公務員登載於職務上所掌之公文書之犯行，堪以認
    定，應依法論科。
二、被告丁○○、乙○○行為後，刑法業於九十四年二月二日修
    正公布，九十五年七月一日起施行，其中第五十六條關於連
    續犯之規定已刪除，並修正第二條、第二十八條、第三十三
    條、第三十八條、第四十一條、第四十二條、第五十五條及
    第七十四條等規定。按行為後法律有變更者，適用行為時之
    法律，但行為後之法律有利於行為人者，適用最有利於行為
    人之法律，修正後刑法第二條第一項定有明文。此條規定係
    規範行為後法律變更所生新舊法律比較適用之準據法，本身
    尚無新舊法比較之問題，於新法施行後，應一律適用新法第
    二條第一項之規定，為「從舊從輕」之比較，先予敘明。再
    按本次法律變更，比較時應就罪刑有關之共犯、未遂犯、想
    像競合犯、牽連犯、連續犯、結合犯，以及累犯加重、自首
    減輕暨其他法定加減原因（如身分加減）與加減例等一切情
    形，綜其全部罪刑之結果而為比較（最高法院九十五年五月
    二十三日九十五年度第八次刑庭會議決議參照）。經查：
  (一)核被告丁○○、乙○○所為，均係犯刑法第二百十四條之使
    公務員登載不實罪。該條之法定刑為「三年以下有期徒刑、
    拘役或五百元以下罰金」，而刑法第三十五條第五款原規定
    ：「罰金：一元以上。」，於被告二人行為後修正為：「罰
    金：新臺幣一千元以上，以百元計算之。」，經比較新、舊
    法，以舊法對被告二人較為有利，依刑法第二條第一項前段
    之規定，就刑法第二百十四條罰金刑部分，應依修正前刑法
    第三十五條第五款之規定論處。
  (二)被告丁○○、乙○○行為後，刑法第五十六條關於連續犯之
    規定業於九十五年七月一日修正刪除生效，該連續犯規定刪
    除後，除法理上合於接續犯、包括一罪之情形仍可認為構成
    單一之犯罪外，其於數犯罪行為之情形，即應依刑法第五十
    一條之規定予以分論併罰。經依刑法第二條第一項比較新、
    舊法之結果，認本件被告丁○○所為如附表編號一至三所示
    使公務員登載不實犯行、被告乙○○所為如附表編號四、五
    所示使公務員登載不實犯行，並無適用行為後之新法較有利
    於被告二人之情形，自應適用行為時即修正前刑法第五十六
    條關於連續犯之規定。是丁○○如附表編號一至三所示使公
    務員登載不實犯行、被告乙○○如附表編號四、五所示使公
    務員登載不實犯行，均時間緊接，觸犯構成要件相同之罪，
    顯係基於概括犯意為之，為連續犯，應依修正前刑法第五十
    六條連續犯之規定，分別論以一罪，並均加重其刑。
  (三)爰審酌被告丁○○、乙○○明知其母林廖紅柚生前所有十六
    筆土地於七十八年間業已全部出售予告訴人丙○○○等人，
    且已交付土地所有權狀及印鑑證明，因告訴人陳林舜玉就如
    附表所示九筆土地已取得土地所有權狀及印鑑證明，疏於即
    時請求移轉登記，被告丁○○、乙○○竟分別以不慎遺失所
    有權狀為由，向臺北縣新店地政事務所申請書狀補發，經告
    訴人丙○○○察覺後，竟以請求權已罹於消滅時效為挾，要
    求告訴人再行支付高額金錢始同意移轉登記，犯後飾詞狡辯
    ，態度不佳，惡性非輕，系爭土地價值甚高，被告二人所為
    對告訴人丙○○○所造成之損害重大，被告二人使公務員登
    載不實犯行次數，被告二人之品行、生活狀況、智識程度等
    一切情狀，量處如主文所示之刑。末按，刑法第二條第一項
    規定，係規範行為後「法律變更」所生新舊法比較適用之準
    據法。故如新舊法處罰之輕重相同，即無比較適用之問題，
    非此條所指之法律有變更，即無本條之適用，應依一般法律
    適用原則，適用裁判時法。其為純文字修正者，更應同此（
    最高法院九十五年十一月七日第二十一次刑事庭會議決議參
    照）。而被告行為後，刑法施行法業於九十五年六月十四日
    增訂公布第一條之一，其中第一項規定：「中華民國九十四
    年一月七日刑法修正施行後，刑法分則編所定罰金之貨幣單
    位為新臺幣」，第二項前段明定：「九十四年一月七日刑法
    修正時，刑法分則編未修正之條文定有罰金者，自九十四年
    一月七日刑法修正施行後，就其所定數額提高為三十倍」，
    惟依被告行為時之法律即罰金罰鍰提高標準條例第一條前段
    ，業將刑法分則各罪法定刑所定罰金數額提高十倍，再由銀
    元換算為新臺幣之結果，刑法第二百十四條法定刑所定罰金
    最高數額，與修正後之法律規定仍屬一致，並無不同，對被
    告而言尚無有利或不利之情形，揆諸前揭說明，自不生新舊
    法比較之問題，應依一般法律適用原則，適用裁判時法即刑
    法施行法第一條之一第一項、第二項前段之規定，而不再適
    用罰金罰鍰提高標準條例第一條前段（臺灣高等法院暨所屬
    法院九十五年十二月十三日九十五年法律座談會刑事類提案
    第十六號研討結果參照），併此敘明。
據上論斷，應依刑事訴訟法第二百九十九條第一項前段，刑法第
二條第一項前段、第二百十四條，修正前刑法第五十六條，刑法
施行法第一條之一第一項、第二項前段，判決如主文。
本案經檢察官己○○到庭執行職務。
中　　華　　民　　國　　96　　年　　6 　　月　　28　　日
　　　　　　　　　刑事第十四庭  審判長法　官　宋松璟
                                      法  官  孫萍萍
                                      法  官  李家慧
以上正本證明與原本無異。
如不服本判決，應於判決送達後10日內，向本院提出上訴狀。
      　　　　　　　　　　　　　　　　書記官　楊文祥
中　　華　　民　　國　　96　　年　　6 　　月　　28　　日
附錄本件論罪科刑法條：刑法第214條。
中華民國刑法第214條
（使公務員登載不實罪）
明知為不實之事項，而使公務員登載於職務上所掌之公文書，足
以生損害於公眾或他人者，處3年以下有期徒刑、拘役或5百元以
下罰金。
